臺灣高等法院臺南分院刑事判決
上 訴 人
即 被 告 甲 ○ ○
上列上訴人因違反毒品危害防制條例案件，不服臺灣臺南地方法
院93年度訴字第1010號中華民國93年12月31日第一審判決（起訴
案號：臺灣臺南地方法院檢察署93年度毒偵字第1396號；併辦案
號：93年度毒偵字第1829號、第2265號）提起上訴，及臺灣臺南
地方法院檢察署移送併案審理（併辦案號：94年度毒偵字第948
、1108、1848、2140 、2362、2393號），上訴人並就犯罪事實
為有罪之陳述，本院裁定進行簡式審判程序，判決如下：
    主  文
原判決撤銷。
甲○○連續施用第一級毒品，累犯，處有期徒刑壹年，扣案之海
洛因貳包（合計淨重零點零伍公克）沒收銷燬，扣案之海洛因空
包裝袋二只（重量各為０．三０公克、二三公克）、注射針筒貳
拾伍支及橡皮管肆條，均沒收。又連續施用第二級毒品，累犯，
處有期徒刑玖月，扣案之安非他命壹小包（含袋重零點伍公克）
及安非他命殘渣貳小包，均沒收銷燬之，扣案之吸食器壹組（即
吸食器鋁罐及燈泡各壹個），均沒收。應執行有期徒刑壹年陸月
，扣案之海洛因貳包（合計淨重零點零伍公克）、安非他命壹小
包（含袋重零點伍公克）及安非他命殘渣貳小包，均沒收銷燬之
，扣案之海洛因空包裝袋二只（重量各為０．三０公克、二三公
克）、注射針筒貳拾伍支、橡皮管肆條及吸食器壹組（即吸食器
鋁罐及燈泡各壹個），均沒收。
    事  實
一、甲○○曾有違反麻醉藥品管理條例、毒品危害防制條例等前
    科，最近一次因傷害罪，經臺灣臺南地方法院於民國九十年
    六月六日以九十年度易字第六二七號判處有期徒刑六月，同
    年七月十三日確定，甫於九十二年四月二十七日執行完畢；
    又於八十九年間因施用第二級毒品案件，經臺灣臺南地方法
    院於八十九年八月十九日以八十九年度毒聲字第二三九七號
    裁定觀察、勒戒後，認有繼續施用毒品傾向，於八十九年十
    二月二十三日以八十九年度毒聲字第三六二一號裁定令入戒
    治處所，施以強制戒治，於九十年十二月十九日執行期滿釋
    放，不知悔悟。分別基於施用第一、二級毒品之概括犯意，
    自九十三年三月間某日起至九十四年八月九日九時許止，連
    續多次以針筒注射之方式，在臺南市○區○○路一段十三號
    四樓之二、成功路二號九樓三九室、新興路一一三巷三十五
    弄十三號房間內、臺南市太子飯店及臺南市○○街朋友住處
    等地，先後多次施用第一級毒品海洛因；又自九十三年七月
    十八日前一、二日起至九十四年八月九日九時許止，在同上
    地點以加熱燒烤吸食煙霧之方式，先後施用第二級毒品安非
    他命多次。嗣分別於：（一）九十三年七月十七日二十二時
    十五分許，在臺南市○○路○段二七一號前，為臺南市警察
    局第六分局灣裡派臺所員警加以盤查，扣得甲○○所有海洛
    因一小包（淨重０．０三公克、空包裝重○．三○公克），
    及甲○○所有，且供施用第一級毒品海洛因或預備之用之已
    使用注射針筒三支、未使用注射針筒二支、注射用之橡皮管
    一條，並經甲○○同意採尿送請長榮大學檢驗結果，呈嗎啡
    陽性反應；（二）九十三年九月二十日十一時四十一分許，
    因甲○○騎乘贓車在臺南市○○路二○六號前，為臺南市警
    察局第五分局開元派臺所員警查獲，同時在甲○○之妻呂宜
    玫皮包內起臺甲○○所有海洛因一小包（淨重０．０二公克
    、空包重０．二三公克），及甲○○所有，且供施用第一級
    毒品之已使用注射針筒十一支，並經甲○○同意採尿送請臺
    南市衛生局檢驗結果，呈嗎啡陽性反應；（三）九十三年十
    一月十三日十一時，甲○○因承租臺南市○○路二號九樓之
    卅九室房間引發糾紛，經臺南市警察局第五分局北門派臺所
    員警據報到場處理，在房間內查獲甲○○所有，且供施用第
    二級毒品之吸食器一組（即吸食器鋁罐及燈泡各一個）、安
    非他命殘渣二小包、安非他命一小包（含袋重０．五公克）
    、供施用第一級毒品之注射針筒四支及橡皮管三條，並經甲
    ○○同意採尿送請臺南市衛生局檢驗結果，呈嗎啡及安非他
    命陽性反應；（四）九十三年十二月十六日二十三時十分經
    臺南市警察局第六分局在臺南市○○路二號九樓之三九居住
    處緝獲，並經甲○○同意採尿送送請臺南市衛生局檢驗結果
    ，呈嗎啡及安非他命陽性反應；（五）九十四年一月八日十
    四時三十分，甲○○因嬰兒託育費用引發糾紛，經臺南市警
    察局第五分局員警到場處理，而在臺南市○○路二號九樓之
    卅九室內查獲，扣得甲○○所有且供施用第一級毒品所用之
    已使用注射針筒三支，並經甲○○同意採尿，送請臺南市衛
    生局檢驗結果，呈嗎啡及安非他命陽性反應；（六）九十四
    年六月十四日上午六時許，在臺南市○○○街二二四巷十五
    號查獲後，並經甲○○同意採尿送請長榮大學檢驗結果，呈
    嗎啡及安非他命陽性反應；（七）九十四年七月十日十七時
    許，經臺南縣警察局善化分局在臺南市○○路與海安路口發
    見甲○○行跡可疑，上前盤查，當場在其身上扣得其所有，
    且供施用第一級毒品之注射針筒一支，經甲○○同意採尿送
    請長榮大學檢驗結果，呈嗎啡及安非他命陽性反應；（八）
    九十四年七月十五日十三時五十分經警至臺南市○○路○段
    四八二巷一一二弄一號二樓查訪蘇峰榮時（另案偵辦），因
    甲○○同在現場，經甲○○同意採尿送請長榮大學檢驗結果
    ，呈嗎啡及安非他命陽性反應；（九）九十四年七月二十日
    上午六時十分許，經警在臺南市○區○○路一六三巷五號前
    ，發現甲○○坐在該址門前睡覺，且手中握有注射針筒一支
    ，乃趨前盤查，並徵得甲○○同意採尿送請長榮大學檢驗結
    果，呈嗎啡及安非他命陽性反應，並扣得甲○○所所有，且
    供施用第一級毒品犯罪所用之注射針筒一支；而查獲上情。
二、案經臺南市警察局第五、六分局分別報請臺灣臺南地方法院
    檢察署檢察官偵查起訴，及臺南市警察局第三分局、第五分
    局、第六分局、臺南縣警察局善化分局分別報請臺灣臺南地
    方法院檢察署檢察官移送併案審理。
    理  由
一、上揭事實，訊據上訴人即被告甲○○於本院審理時均坦白承
    認，又被告先後於：（一）九十三年七月十七日二十二時十
    五分許，在臺南市○○路○段二七一號前，為臺南市警察局
    第六分局灣裡派臺所員警加以盤查，並經被告同意採尿送請
    長榮大學檢驗結果，呈嗎啡陽性反應，有長榮大學九十三年
    十一月二日確認報告在卷可稽（見原審卷第八一頁）；復有
    被告所有海洛因一小包（淨重○．○三公克、空包裝重○．
    三○公克），及供施用第一級毒品海洛因或預備之用之已使
    用注射針筒三支、未使用注射針筒二支、及注射用之橡皮管
    一條扣案可資憑按，所扣得之白粉經送請法務部調查局鑑驗
    結果，確屬第一級第六項毒品海洛因，淨重○．○三公克（
    空包裝重○．三○公克），有法務部調查局調科壹字第二○
    ○○○五○二七號鑑定通知書一紙在卷為憑（見九十三年度
    毒偵字第一三九六號卷第十七頁）；（二）九十三年九月二
    十日十一時四十一分許，因被告騎乘贓車在臺南市○○路二
    ○六號前，為臺南市警察局第五分局開元派臺所員警查獲，
    經被告同意採尿送請臺南市衛生局檢驗結果，呈嗎啡陽性反
    應，有臺南市衛生局九十三年九月二十四日南市衛驗字第九
    三○九四一號檢驗成績書在卷可稽（見九十三年度毒偵字第
    一八二九號卷第二七頁），復有被告所有海洛因一小包（淨
    重０．０二公克、空包重０．二三公克），及供施用第一級
    毒品之已使用注射針筒十一支扣案可資憑按，所扣得之白粉
    ，經送請法務部調查局鑑驗結果，確屬第一級第六項毒品海
    洛因，淨重○．○二公克（空包裝重○．二三公克），有法
    務部調查局調九十三年十月二十日調科壹字第二○○○○五
    一五五號鑑定通知書一紙在卷為憑（見原審卷第五八頁）；
    （三）九十三年十一月十三日十一時，被告因承租臺南市○
    ○路二號九樓之卅九室房間引發糾紛，經臺南市警察局第五
    分局北門派臺所員警據報到場處理而查獲，並經被告同意採
    尿送請臺南市衛生局檢驗結果，呈嗎啡及安非他命陽性反應
    ，有臺南市衛生局九十三年十一月十八日南市衛驗字第九三
    一一四四號檢驗成績書在卷可稽（見九十三年度毒偵字第二
    二六五號卷第二五頁）；復有被告所有，且供施用第二級毒
    品之吸食器一組、安非他命殘渣二小包、安非他命一小包（
    含袋重０．五公克）、供施用第一級毒品所用之注射針筒四
    支及橡皮管三條扣案可資憑按；（四）九十三年十二月十六
    日二十三時十分經臺南市警察局第六分局在臺南市○○路二
    號九樓之三九居住處緝獲，並經被告同意採尿送送請臺南市
    衛生局檢驗結果，呈嗎啡及安非他命陽性反應，有臺南市衛
    生局九十三年十二月二十九日南市衛驗字第九三一二一三號
    檢驗成績書在卷可稽（見九十四年度毒偵字第一一○八號附
    臺南市警局第六分局南市警六刑偵字第四一二號警卷第五頁
    ）；（五）九十四年一月八日十四時三十分，被告因嬰兒託
    育費用引發糾紛，經臺南市警察局第五分局員警到場處理，
    而在臺南市○○路二號九樓之卅九室內查獲，並經被告同意
    採尿，送請臺南市衛生局檢驗結果，呈嗎啡及安非他命陽性
    反應，有臺南市衛生局九十四年一月二十八日南市衛驗字第
    九三一二一三號檢驗成績書在卷可稽（見九十四年度毒偵字
    第九四八號附臺南市警局第五分局南市警五刑偵字第二七一
    號警卷第二二頁）；復有被告所有且供施用第一級毒品所用
    之已使用注射針筒三支扣案可資憑按。（六）九十四年六月
    十四日上午六時許，經臺南市警察局第三分局警員在臺南市
    ○○○街二二四巷十五號查獲，並經被告同意採尿送請長榮
    大學檢驗結果，呈嗎啡及安非他命陽性反應，有長榮大學九
    十四年七月二十九日確認報告在卷可稽（見九十四年度毒偵
    字第二三六二號附臺南市警察局第四分局南市警四刑偵字第
    ○九四○○○○四二六號警卷第九頁）；（七）九十四年七
    月十日十七時許，經臺南縣警察局善化分局在臺南市○○路
    與海安路口發見被告行跡可疑，上前盤查，並經被告同意採
    尿送請長榮大學檢驗結果，呈嗎啡及安非他命陽性反應，有
    長榮大學九十四年七月二十八日確認報告在卷可稽（見九十
    四年度毒偵字第二一四○號附臺南縣警察局善化分局南縣善
    警三字第○九四○○一六一二二號警卷第四頁），復有被告
    所有，且供施用第一級毒品之注射針筒一支扣案可資憑按。
    （八）九十四年七月十五日十三時五十分，經警至臺南市○
    ○路○段四八二巷一一二弄一號二樓查訪蘇峰榮時，因被告
    同在現場，並經被告同意採尿送請長榮大學檢驗結果，呈嗎
    啡及安非他命陽性反應，有長榮大學九十四年七月二十七日
    確認報告在卷可稽（見九十四年度毒偵字第一八四八號卷第
    二０頁）。（九）九十四年七月二十日上午六時十分許，經
    警在臺南市○區○○路一六三巷五號前，發現被告坐在該址
    門前睡覺，且手中握有注射針筒一支，乃趨前盤查，並徵得
    被告同意採尿送請長榮大學檢驗結果，呈嗎啡及安非他命陽
    性反應，有長榮大學九十四年八月十二日確認報告在卷可稽
    （見九十四年度毒偵字第二三九三號附臺南市警察局第六分
    局南市警六刑偵字第九二六號警卷第八頁），復有被告所所
    有，且供施用第一級毒品犯罪所用之射針筒一支扣案可資憑
    按。
二、按海洛因係嗎啡經化學合成之半人工合成品，毒性倍於嗎啡
    ，其經吸食或施打入人體，經新陳代謝作用又可分解成嗎啡
    ，故海洛因在進入人體後，均以嗎啡形態排於尿液中，於吸
    食或施打海洛因之煙毒嫌疑犯尿液中，可檢出嗎啡毒性反應
    ，被告上述自白，核與事實相符，又被告於八十九年間因施
    用第二級毒品案件，經臺灣臺南地方法院於八十九年八月十
    九日以八十九年度毒聲字第二三九七號裁定觀察、勒戒後，
    認有繼續施用毒品之傾向，於八十九年十二月二十三日以八
    十九年度毒聲字第三六二一號裁定令入戒治處所，施以強制
    戒治，於九十年十二月十九日執行期滿釋放，有上開裁定二
    件及臺灣高等法院被告全國前案紀錄表一件在卷可稽。本件
    事證明確，被告於上開強制戒治執行完畢釋放後五年內，再
    犯本件施用第一級、第二級毒品之犯行，均堪認定。
三、查海洛因屬毒品危害防制條例第二條第二項第一款所列之第
    一級毒品，甲基安非他命屬同條項第二款所列之第二級毒品
    ，被告施用前述第一級、第二級毒品，核其所為，係犯毒品
    危害防制條例第十條第一項施用第一級毒品罪及同條第二項
    施用第二級毒品罪。被告各次持有毒品進而施用行為，其持
    有之低度行為應為施用之高度行為所吸收，均不另論罪。被
    告先後多次施用第一級、第二級毒品之行為，均時間緊接，
    方法相同，並分別觸犯構成要件相同之罪名，顯均係基於概
    括犯意反覆為之，應各依連續犯之規定論以一罪，並分別依
    法加重其刑。檢察官雖僅就被告自九十三年三、四月起至九
    十三年七月十七日止連續施用第一級毒品海洛因，及九十三
    年七月十八日一時四十五分許回溯九十六小時之某日時施用
    第二級毒品甲基安非他命之犯行起訴，對於其餘施用第一級
    毒品海洛因、第二級毒品甲基安非他命部分之犯罪事實，雖
    未據檢察官起訴，惟與上開已起訴之施用第一級毒品海洛因
    、第二級毒品甲基安非他命之事實，具有連續犯之裁判上一
    罪關係，基於審判不可分之原則，均應為起訴效力所及，本
    院自得併予審理。被告所犯上開施用第一級毒品罪及施用第
    二級毒品罪二罪，犯意各別，罪名互異，應予分論併罰。被
    告曾有違反麻醉藥品管理條例、毒品危害防制條例等前科，
    最近一次因傷害罪，經臺灣臺南地方法院於九十年六月六日
    以九十年易字第六二七號判處有期徒刑六月，同年七月十三
    日確定，於九十二年四月二十七日執行完畢，有臺灣高等法
    院被告全國前案紀錄表一件在卷可稽，其於五年內再犯本件
    有期徒刑之罪，為累犯，應依刑法第四十七條規定遞予加重
    其刑。
四、原審以被告罪證明確，因予論罪科刑，固非無見。惟查：（
    一）臺南市警察局第六分局灣裡派臺所員警於九十三年七月
    十七日所扣得之物，其中係橡皮管一條，原判決認係橡皮筋
    一條而予沒收，尚有未合。（二）原判決就被告仍基於之概
    括犯意，分別自九十三年十一月十一日至九十四年八月九日
    止之間所為之施用第一級毒品海洛因犯行；自九十三年十一
    月十三日至九十四年八月九日止之間所為之施用第二級毒品
    甲基安非他命犯行，未及依連續犯之關係，併予審理，尚有
    未洽。茲據臺灣臺南地方法院檢察署移送此部分併辦（九十
    四年毒偵字第九四八、一一○八、一八四八、二一四○、二
    三六二、二三九三號），因屬連續犯裁判上一罪，應併予審
    理。被告上訴意旨請求從輕量刑，指摘原判決不當，雖不足
    採，然原審判決因檢察官移送併辦，而有上開可議之處，自
    應由本院將原判決撤銷改判。爰審酌被告不思其正值青年，
    堪為社會大用之際，卻耽溺於戕身之物，且其前曾因施用毒
    品案件，經強制戒治後，仍未能戒除毒癮，而一再涉犯本件
    施用毒品案件，顯見其對於毒品之依賴性甚高，自我把持、
    控制之能力亦顯不佳；惟被告犯罪後於審判中尚能坦承犯行
    ，態度尚稱良好，以及學歷僅國小畢業等一切情狀，爰分別
    量處如主文第二項所示之刑，並定其應執行之刑，以資警戒
    。又本件雖係被告為自己利益提起上訴，惟所認定被告連續
    犯罪之次數，已較第一審法院所認定者為多，第一審判決適
    用之連續犯刑罰法條，實質上即難謂當。則本件係因原審判
    決適用法條不當而撤銷，自得諭知較重刑期，併此敘明。扣
    案之海洛因二小包（各為淨重０．０三公克、０．０二公克
    ，合計０．０五公克）、安非他命一小包（含袋重０．五公
    克），分別係第一、二級毒品，安非他命外裝袋及殘渣袋二
    小包，所含之殘渣為第二級毒品安非他命，且黏附在外包袋
    及殘渣袋上，無法析離，均應併依毒品危害防制條例第十八
    條第一項前段規定宣告沒收銷燬之；另扣案之海洛因空包裝
    袋二只（重量各為０．三０公克、二三公克）、注射針筒二
    十五支、橡皮管四條、吸食器壹組（即吸食器鋁罐及燈泡各
    壹個），均為被告所有，且供施用第一、二級毒品或預備之
    用之物，業據被告供承在卷，爰依刑法第三十八條第一項第
    二款規定宣告沒收。至員警於九十四年七月十五日十三時五
    十分在臺南市○○路○段四八二巷一一二弄一號查訪案外人
    蘇峰榮時所扣得之海洛因部分，不惟被告否認海洛因係其所
    有，且蘇峰榮亦供承係供己施用，並無證據足資證明為被告
    所有，爰不併予宣告沒收。
五、據上論斷，應依刑事訴訟法第三百六十九條第一項前段、第
    三百六十四條、第二百七十三條之一第一項、第二百九十九
    條第一項前段，毒品危害防制條例第十條第一項、第二項、
    第十八條第一項前段，刑法第十一條前段、第五十六條、第
    四十七條、第三十八條第一項第二款、第五十一條第五款，
    判決如主文。
本案經檢察官邱克斌到庭執行職務。
中　　華　　民　　國　　94　　年　　11　　月　　3 　　日
    　　　　　　　刑事第二庭　　審判長法　官  葉居正
　　    　　　　　　　　　　　　　　  法　官  莊俊華
　　　　    　　　　　　　　　　　　  法　官  高明發
以上正本證明與原本無異。
施用第二級毒品不得上訴。
其餘部分如不服本判決，應於收受本判決後十日內向本院提出上
訴書狀。其未敘述上訴理由者並得於提起上訴後十日內向本院補
提理由書狀（均須按他造當事人之人數附繕本）「切勿逕送上級
法院」。
                                 法院書記官  陳 淑 貞
中　　華　　民　　國　　94　　年　　11　　月　　7 　　日
附錄法條：
毒品危害防制條例第十條：
施用第一級毒品者，處六月以上五年以下有期徒刑。
施用第二級毒品者，處三年以下有期徒刑。
